【裁判字號】    99,交上易,483
【裁判日期】    990603
【裁判案由】    過失致死等
【裁判全文】
臺灣高等法院臺中分院刑事判決       99年度交上易字第483號
上  訴  人
即  被  告  丁○○
選任辯護人  林富華律師
上列上訴人因過失致死等案件，不服臺灣苗栗地方法院99年度交
易字第22號中華民國99年3月4日第一審判決（起訴案號：臺灣苗
栗地方法院檢察署98年度調偵字第191號），提起上訴，本院判
決如下：
    主  文
原判決關於過失致死罪暨定應執行刑部分均撤銷。
丁○○因過失致人於死，處有期徒刑陸月，如易科罰金，以新臺
幣壹仟元折算壹日。
其他上訴駁回。
第二項撤銷改判及第三項上訴駁回部分所處之刑，應執行有期徒
刑捌月，如易科罰金，以新臺幣壹仟元折算壹日。
    事  實
一、丁○○前因背信案件，經本院判處有期徒刑6月確定，於民
    國97年10月16日易科罰金執行完畢。丁○○於98年1月22日
    下午7時30分許，在位於苗栗縣竹南鎮○○街上的「阿美小
    吃店」海產店，飲用臺灣啤酒約一瓶，已達不能安全駕駛動
    力交通工具之狀態，竟仍於同日下午9時20分許，駕駛其所
    有之車牌號碼WQ-0239號自小客車，欲返回其家中。嗣於同
    日下午9時30分許，駕駛車號WQ-0239號自小客車，沿苗栗縣
    竹南鎮○○路由北往南方向直行，至明勝路668號前，本應
    注意車前狀況，並隨時採取必要之安全措施，且依當時情形
    又無不能注意情事，竟因不勝酒力，貿然直行。適林陳寶珠
    於明勝路668號對面倒完餿水，以步行方式從明勝路由東往
    西方向，欲回到明勝路668號之住處時，亦未注意在未設行
    人穿越設施且非禁止穿越之路段，於穿越道路時，應注意左
    右無來車，始可迅速穿越，竟貿然穿越馬路，致雙方皆無法
    閃躲，丁○○車輛之右前側撞擊林陳寶珠，林陳寶珠遭撞飛
    而跌落在路旁，雖經送醫急救，仍因頭部、背部右側外傷併
    內出血，致外傷性休克死亡。丁○○於肇事後，向到場處理
    員警坦承肇事而願接受裁判，經員警對丁○○施以呼氣酒精
    濃度測試，測得其酒精濃度值為每公升0.46毫克。
二、案經林陳寶珠之夫乙○○及其子丙○○委由洪嘉鴻律師、鄭
    晃奇律師訴由臺灣苗栗地方法院檢察署偵查起訴。
    理  由
一、證據能力部分：被告以外之人於審判外之陳述，經當事人於
    審判程序同意作為證據，法院審酌該言詞陳述或書面陳述作
    成時之情況，認為適當者，亦得為證據。當事人、代理人或
    辯護人於法院調查證據時，知有刑事訴訟法第159條第1項不
    得為證據之情形，而未於言詞辯論終結前聲明異議，視為有
    前項之同意，刑事訴訟法第159條之5定有明文。被告丁○○
    及其選任辯護人於本院準備程序中對於證人陳梅枝等人警詢
    、偵查（有具結）之證述及其他相關具傳聞性質之證據資料
    之證據能力，均沒有意見，且迄於言詞辯論終結前亦未聲明
    異議。本院審酌上開證據資料作成之情況，核無違法取證或
    其他瑕疪，且為證明本件犯罪事實所必要之重要關係事項，
    認為以之作為證據為適當，依刑事訴訟法第159條之5規定，
    應有證據能力。
二、訊據上訴人即被告（下稱被告）丁○○對上揭酒後駕車撞擊
    被害人林陳寶珠，致林陳寶珠死亡之結果於原審及本院審理
    時供承不諱，核與告訴人乙○○警詢、證人陳梅枝偵查之證
    述（有具結）情節相符（98相42卷第4頁、第48頁），並有
    道路交通事故當事人酒精測定紀錄表、苗栗縣警察局舉發違
    反道路交通管理事件通知單、道路交通事故現場圖、道路交
    通事故調查報告表(一)、(二)、現場照片、為恭紀念醫院法醫參
    考病歷摘要、臺灣苗栗地方法院檢察署相驗屍體證明書、檢
    驗報告書（98相42卷第9頁、第10頁、第13頁、第14-15頁、
    第16-24頁、第8頁、第28-35頁）在卷可稽。肇事路段光線
    為夜間有照明，有前揭道路交通事故調查報告表(一)及現場照
    片可參（見98相42卷第14頁、第16頁），然被告丁○○於警
    詢時竟稱：（問：發現危險時距離對方多遠？採取何種反應
    措施？）沒有看見對方（98相42卷第5頁反面），且被告於9
    8年1月22日21時30分許發生車禍，至同日22時26分許進行酒
    測時，其酒精濃度測定值仍達每公升0.46毫克（見98相42卷
    第9頁），足見被告當時確已達不能安全駕駛動力交通工具
    之程度，被告主張依其酒測值並未達到不能安全駕駛之狀態
    云云，顯無足採。按「汽車駕駛人有下列情形之一者，不得
    駕車：˙˙˙二、飲用酒類˙˙˙後其吐氣所含酒精濃度超
    過每公升○‧二五毫克或血液中酒精濃度超過百分之○‧○
    五以上˙˙˙」、「汽車行駛時，駕駛人應注意車前狀況˙
    ˙˙並隨時採取必要之安全措施」，道路交通安全規則第11
    4條第2款、同規則第94條第3項分別定有明文，被告駕車自
    應注意上述規定，被告明知酒後駕車，易生往來危險，而依
    卷附道路交通事故調查報告表所載，當時天候晴、光線為夜
    間有照明、肇事地點為村里道路、柏油乾燥地面、無缺陷、
    無障礙物、視距良好，並無不能注意之情況，然被告卻因酒
    後駕車而疏未注意車前狀況，致發生本件車禍，足見被告確
    有過失，雖被害人林陳寶珠亦有未注意左右無來車而貿然穿
    越馬路之過失，然並不因此阻卻被告之過失責任，且被告之
    過失與被害人之死亡間亦具有相當因果關係，本件事證明確
    ，被告上開犯行，均堪認定，自應依法論科。
三、被告丁○○酒後已達不能安全駕駛動力交通工具之程度，卻
    仍駕車，核其所為，係犯刑法第185條之3公共危險罪，被告
    前曾受犯罪事實欄所載有期徒刑之宣告，並經易科罰金執行
    完畢，有臺灣高等法院被告前案紀錄表在卷可按。其於有期
    徒刑執行完畢後，5年內故意再犯本件有期徒刑以上之罪，
    為累犯，依刑法第47條第1項之規定，加重其刑。原審經審
    理結果，認被告不能安全駕駛動力交通工具罪部分罪證明確
    ，因而適用刑法第185條之3、第47條第1項等規定，並審酌
    被告在政府大力宣導不得酒後駕車並強力取締之際，仍為酒
    後駕車，使其注意力減低，而疏為前開注意，導致被害人傷
    重死亡，使被害人家屬承受喪失親人之苦痛，自屬不該，被
    告所為自應受有相當程度之刑事非難，惟考量被告素行非差
    ，及本件車禍之發生，被害人亦與有過失，並參酌被告生活
    狀況、品行、智識程度、犯罪之動機、目的、手段、所生危
    害等一切情況，量處被告有期徒刑三月，經核其認事用法尚
    無違誤，量刑亦屬允當。被告提起上訴，主張依其酒測值並
    未達到不能安全駕駛云云，為無理由，應予駁回。
四、原審就過失致死罪部分，認罪證明確，予以論科，固非無見
    。惟查，被告已與被害人家屬成立訴訟上和解，有臺灣苗栗
    地方法院99年訴字第82號侵權行為損害賠償事件於99年5月2
    7日之和解筆解附於本院卷可稽，原審未及審酌尚有未洽，
    被告上訴意旨認原審量刑過重，為有理由，原判決此部分既
    有上開可議，即屬無可維持，應由本院就此部分及定應執行
    部分均撤銷改判。被告於肇事後，於警方處理人員前往醫院
    時在現場，並當場承認為肇事人，苗栗縣警察局道路交通事
    故肇事人自首情形紀錄表在卷可憑（原審卷第16頁），核與
    刑法第62條自首之規定相符，故被告所犯過失致死罪部分，
    應依法減輕其刑，又被告為汽車駕駛人，酒醉駕車因而致人
    死亡，依法應負刑事責任，所犯過失致人於死罪部分應依道
    路交通管理處罰條例第86條第1項之規定加重其刑，被告上
    開之刑有加重減輕者，依法先加後減。爰審酌被告酒後駕車
    ，使其注意力減低，而疏為前開注意，導致被害人傷重死亡
    ，使被害人家屬承受喪失親人之苦痛，自屬不該，及本件車
    禍之發生，被害人亦與有過失，且念及被告於肇事後，在有
    偵查權限之人知悉犯罪人之前，主動向到場處理事故員警陳
    明自己係肇事者，自首接受裁判，且於審理中坦承全部犯行
    ，並參酌被告生活狀況、品行、智識程度、犯罪之動機、目
    的、手段、所生危害及與被害人家屬達成和解等一切情況，
    量處有期徒刑六月，並諭知易科罰金之折算標準，且與上訴
    駁回部分，定應執行刑為有期徒刑八月，並諭知易科罰金之
    折算標準。末按「犯最重本刑為五年以下有期徒刑以下之刑
    之罪，而受六月以下有期徒刑或拘役之宣告者，得以新臺幣
    一千元、二千元或三千元折算一日，易科罰金。但易科罰金
    ，難收矯正之效或難以維持法秩序者，不在此限」，刑法第
    41條第1項定有明文。又98年9月1日施行（前於98年1月21日
    修正公佈）之刑法第41條第8項原規定「第一項至第三項規
    定於數罪併罰，其應執行之刑未逾六個月者，亦適用之」，
    而98年6月19日公佈之司法院釋字第662號解釋：「中華民國
    九十四年二月二日修正公佈之現行刑法第四十一條第二項，
    關於數罪併罰，數宣告刑均得易科罰金，而定應執行刑之刑
    逾六個月者，排除適用同條第一項得易科罰金之規定部分，
    與憲法第二十三條規定有違，並與本院釋字第三六六號解釋
    意旨不符，應自本解釋公佈之日起失其效力」，嗣刑法第41
    條第8項規定復於98年12月30日修正公佈，於99年1月1日施
    行，修正後之刑法第41條第8項規定「第一項至第四項及第
    七項之規定，於數罪併罰之數罪均得易科罰金或易服社會勞
    動，其應執行之刑逾六月者，亦適用之」，被告所犯如主文
    第二項撤銷改判及第三項上訴駁回部分各罪，均受有六月以
    下有期徒刑之宣告，而本院定其應執行之刑雖逾有期徒刑六
    月，依刑法第41條第1項前段、第8項規定應併諭知易科罰金
    之折算標準，附此敘明。
據上論斷，應依刑事訴訟法第369條第1項前段、第364條、第368
條、第299條第1項前段，刑法276條第1項、第62條、第41條第1
項前段、第8項，第51條第5款，道路交通管理處罰條例第86條第
1項，刑法施行法第1條之1，判決如主文。
本案經檢察官甲○○到庭執行職務。
中    華    民    國    99    年    6     月    3     日
            刑事第四庭    審判長法  官  洪  耀  宗
                                法  官  許  文  碩
                                法  官  蔡 王 金 全
上列正本證明與原本無異。
不得上訴。
                                書記官  金  珍  華
中    華    民    國    99    年    6     月    4     日
附錄本判決論罪科刑依據之法條：
刑法第276條第1項：
因過失致人於死者，處2年以下有期徒刑、拘役或2千元以下罰金
。
道路交通管理處罰條例第86條第1項：
汽車駕駛人，無駕駛執照駕車、酒醉駕車、吸食毒品或迷幻藥駕
車、行駛人行道或行經行人穿越道不依規定讓行人優先通行，因
而致人受傷或死亡，依法應負刑事責任者，加重其刑至二分之一
。

司法院資訊處製作；財團法人民間司法改革基金會備份。
